臺灣高雄地方法院民事判決　　　　　　　　　　　　　九十一年度勞訴字第六八號
　　原　　　告　甲○　　高雄市.
　　被　　　告　瑞聯航空股份有限公司
　　法定代理人　周啟昌
右當事人間請求給付資遣費事件，本院判決如左：
    主      文
被告應給付原告新臺幣玖拾伍萬捌仟壹佰壹拾伍元，及自民國九十一年十月十日起至
清償日止，按年息百分之五計算之利息。
訴訟費用由被告負擔。
    事      實
甲、原告方面：
一、聲明：如主文第一項所示。
二、陳述：原告自民國（下同）八十四年九月四日起，受僱於被告擔任民用航空器之
    駕駛員，八十九年五月十七日被告經交通部民用航空局（下稱民航局）勒令停飛
    ，嗣於同年九月二十一日歇業。被告經勒令停飛後，原告無法從事駕駛工作，而
    停止上班，被告亦停止支付薪資予原告。原告在被告勒令停飛前六個月即八十八
    年十一月至八十九年四月之平均工資為十九萬一千六百二十三元。又原告自八十
    四年九月四日起至八十九年九月二十一日止，在被告之事業單位繼續工作滿五年
    ，依勞動基準法（以下簡稱勞基法）第十七條之規定，被告應給付原告資遣費，
    即五個月之平均工資九十五萬八千一百十五元（191623元x5月=958115元），爰
    依勞基法第十七條之規定，提起本件訴訟。
  三、證據：勞工保險被保險人異動資料表、勞工保險卡、台北市政府九十一年四月
      十日府勞二字第○九一一三六○一九○○號函、原告八十八年十一月至八十九
      年四月薪資明細表、彰化銀行忠孝東路分行活期儲蓄存款存摺影本各一份為證
      。
乙、被告方面：被告未於言詞辯論期日到場，亦未提出準備書狀作何聲明或陳述。
    理      由
一、本件被告經合法通知，未於言詞辯論期日到場，核無民事訴訟法第三百八十六條
    各款所列情形，爰依原告聲請，由其一造辯論而為判決。
二、按訴狀送達後，原告不得將訴變更或追加他訴，但擴張或減縮應受判決事項之聲
    明者，不在此限，民事訴訟法第二百五十五條第一項第三款定有明文。本件原告
    於起訴狀請求判決被告應給付原告九十五萬八千一百十五元，及自九十一年九月
    三十日起至清償日止，按年息百分之五計算之利息。嗣於起訴狀繕本送達後，於
    本院言詞辯論期日，就上開利息之部分，減縮為自起訴狀繕本送達之翌日（即九
    十一年十月十日）起按年息百分之五計算利息。其減縮利息部分，係屬減縮應受
    判決事項之聲明，參諸前揭規定，應予准許，合先敘明。
三、本件原告起訴主張：原告自八十四年九月四日起，受僱於被告擔任民用航空器之
    駕駛員，被告於八十九年五月十七日經民航局勒令停飛，嗣於同年九月二十一日
    歇業。被告經勒令停飛後，原告停止上班，被告亦停止支付薪資予原告，而原告
    在被告勒令停飛前六個月即八十八年十一月至八十九年四月之平均工資為十九萬
    一千六百二十三元，又原告自八十四年九月四日起至八十九年九月二十一日止，
    在被告之事業單位繼續工作滿五年等事實，業據其提出勞工保險被保險人異動資
    料表、勞工保險卡、台北市政府九十一年四月十日府勞二字第○九一一三六○一
    九○○號函、原告八十八年十一月至八十九年四月薪資明細表、彰化銀行忠孝東
    路分行活期儲蓄存款存摺影本各一份為證，核屬相符，被告經合法通知既未到庭
    陳述，又未提出任何書狀或證據供本院斟酌，原告主張之事實，堪信為真。
四、本件所應審究者，在於：(一)兩造間之勞動契約有無終止？何時終止？原告得否請
    求被告給付資遣費？(二)原告之平均工資如何計算？
（一）按非有左列情形之一者，雇主不得預告勞工終止勞動契約：一、歇業或轉讓時
      ，勞基法第十一條第一款定有明文。次按雇主依勞動基準法第十一條終止勞動
      契約者，應依左列規定發給勞工資遣費：一、在同一雇主之事業單位繼續工作
      者，每滿一年發給相當於一個月平均工資之資遣費。二、依前款計算之剩餘月
      數，以比例計給之；未滿一個月者以一個月計，勞基法第十七條亦有明文。被
      告於八十九年五月十七日經民航局勒令停飛後，即未要求原告依勞動契約從事
      駕駛工作，並停止支付原告應領薪資，依其行為，應有默示終止勞動契約之意
      思，且迄至八十九年九月二十一日其歇業時止，均未提供駕駛工作、亦未給付
      薪資予原告，足認被告確有以歇業為由終止兩造勞動契約之默示意思表示。乃
      被告終止勞動契約之事由既合於勞基法第十一條第一款之規定，兩造之勞動契
      約自應於八十九年九月二十一日終止，且原告依勞基法第十七條本文規定，得
      請求被告給付資遣費。又原告自八十四年九月四日受僱於被告時起至八十九年
      九月二十一日被告終止勞動契約時止，在被告之事業單位繼續工作五年又十七
      日，依勞基法第十七條第一款、第二款之規定，被告應給付原告五又十二分之
      一個基數之平均工資，原告僅請求以五個基數計算資遣費，自無不合。
（二）按平均工資係指計算事由發生之當日前六個月內所得工資總額除以該期間之總
      日數所得之金額，勞基法第二條第四款規定甚明。又勞基法第十七條所稱一個
      月平均工資係指依同法第二條第四款挸定計算所得之平均工資乘以計算期間每
      月之平均日數，等於事故前六個月工資總額直接除以六，此為行政院勞工委員
      會於八十三年四月九日台（83）勞動二字第二五五六四號所函釋。次按，依本
      法第二條第四款計算平均工資時，左列各款期間之工資及日數均不列入計算：
      ... 四、雇主因天災、事變或其他不可抗力而不能繼續其事業，致勞工未能工
      作者，此為勞基法施行細則第二條第四款所明定。上開條款所由設者，無非為
      避免勞工因雇方之因素致影響上開六個月期間之工資，致平均工資之計算因工
      資之減少而變動，失其公平。又工資折半發給或不發給期間不應列入平均工資
      計算，亦有內政部七十四年十一月二十一日（七四）台內勞字第三五七二二四
      號函可資參照。茲兩造之勞動契約關係於八十九年九月二十一日終止乙節，業
      敘如前，依勞基法第二條第四款規定，應以當日前六個月即八十九年三月二十
      一日起至同年九月二十日止所得工資總額除以六所得之金額。惟八十九年五月
      十七日被告經勒令停飛，事業未能繼續，致原告未能工作，而未獲發給工資，
      參諸勞基法施行細則第二條第四款之立法精神及上開函示內容，八十九年五月
      十七日起至同年九月二十日止之期間即不應列入計算原告之平均工資，而應以
      八十九年五月十七日前六個月內即八十八年十一月至八十九年四月所得工資總
      額計算平均工資。乃被告於八十八年十一月至八十九年四月止之工資總額為一
      百十四萬九千七百四十三元，有原告八十八年十一月至八十九年四月薪資明細
      表及彰化銀行忠孝東路分行之活期儲蓄存款存摺影本各一份附卷可稽，茲將上
      開工資總額除以六個月後，則每月平均工資為十九萬一千六百二十三元（
      1,149,743元/6個月=191,623元，元以下捨棄），乘以五個基數，即為九十五
      萬八千一百十五元（5個月x191,623元=958,115元）。
五、綜上所述，原告依勞基法第十七條規定，請求被告給付資遣費九十五萬八千一百
    一十五元，洵屬有據，自應准許。末按，依本法第十七條規定計算之資遣費，應
    於終止勞動契約三十日內發給；又給付有確定期限者，債務人自期限屆滿時起，
    負遲延責任；遲延之債務，以支付金錢為標的者，債權人得請求依法定利率計算
    之遲延利息；應付利息之債務，其利率未經約定，亦無法律可據者，週年利率為
    百分之五，勞基法施行細則第八條、民法第二百二十九條第一項、第二百三十三
    條第一項、第二百零三條分別定有明文。準此，兩造勞動契約於八十九年九月二
    十一日終止，被告應於同年十月二十一日前發給資遣費，惟迄未發給，顯已遲延
    ，則原告就上開金額請求自起訴狀繕本送達翌日即九十一年十月十日起按週年利
    率百分之五計算之遲延利息，亦屬有據，應予准許。
六、據上論結，本件原告之訴為有理由，依民事訴訟法第三百八十五條第一項前段、
    第七十八條項，判決如主文。
中　　　華　　　民　　　國　　九十一　　年　　十二　　月　　三十一　　　日
　　　　　　　　　　　　　　　臺灣高雄地方法院勞工法庭
~B法　　　官　甯　馨
右為正本係照原本作成。
如對本判決上訴，須於判決送達後廿日內向本院提出上訴狀。
中　　　華　　　民　　　國　　九十一　　年　　十二　　月　　三十一　　　日
~B法院書記官　林麗文
